【裁判字號】    99,上訴,1663
【裁判日期】    991126
【裁判案由】    毒品危害防制條例
【裁判全文】
臺灣高等法院高雄分院刑事判決        99年度上訴字第1663號
    上  訴  人
    即  被  告  孔莨尹
    選任辯護人  洪仁杰  律師
上列上訴人因毒品危害防制條例案件，不服臺灣高雄地方法院99
年度訴字第333 號中華民國99年8 月27日第一審判決（起訴案號
：臺灣高雄地方法院檢察署98年度偵字第7200號），提起上訴，
本院判決如下：
    主  文
原判決撤銷。
孔莨尹轉讓第一級毒品，累犯，處有期徒刑壹年陸月。
    事  實
一、孔莨尹前因違反肅清煙毒條例、偽造文書及違反麻醉藥品管
    理條例等案件，分別經臺灣高雄地方法院以82年度訴緝字第
    186 號、82年度易字第5572號、本院以83年度上更(一)字第18
    4 號判決各判處有期徒刑3 年3 月、5 月、5 年2 月確定，
    上開三罪並經本院以84年度聲字第176 號裁定應執行有期徒
    刑8 年6 月，並入監服刑，嗣假釋出監後，因犯他案而遭撤
    銷假釋，而執行殘刑有期徒刑5 年4 月9 日；又因違反槍砲
    彈藥刀械管制條例、毒品危害防制條例及偽造文書案件，分
    別經臺灣高雄地方法院以89年度訴字第1610號、臺灣高等法
    院花蓮分院以89年度上訴字第240 號、89年度上訴字第258
    號判決各判處有期徒刑3 月、2 年6 月、5 月確定，上開三
    罪嗣經臺灣高雄地方法院以96年度聲減字第3627號裁定減刑
    並定應執行刑為有期徒刑2 年8 月，而與前開殘刑有期徒刑
    5 年4 月9 日部分接續執行，於民國96年11月15日縮短刑期
    假釋出監，並於97年3 月15日假釋期滿未經撤銷，視為執行
    完畢。
二、詎孔莨尹仍不知悛悔，明知海洛因係毒品危害防制條例第2
    條第2 項第1 款所定之第一級毒品，依法不得持有、轉讓、
    販賣。緣孔莨尹因曾向黃正華借款，迄今仍未清償，積欠黃
    正華人情，因而黃正華於97年12月29日某時，以行動電話門
    號0000000000號撥打孔莨尹所有之行動電話門號0000000000
    號聯繫，表示其毒癮發作，欲向孔莨尹購買海洛因事宜，孔
    莨尹即於同日20時許前往黃正華位於高雄縣鳳山市○○路55
    6 號1 樓住處，欲將海洛因贈送給黃正華施用，竟基於轉讓
    第一級毒品海洛因之犯意，適因黃正華外出，孔莨尹即以其
    上開門號與黃正華聯繫，黃正華則指示孔莨尹將海洛因1 包
    （價值新臺幣500 元，未超過毒品危害防制條例第8 條第6
    項所規定之數量）放置在守衛室，惟因孔莨尹手邊無物件可
    供包裝該包海洛因，故孔莨尹將該包海洛因藏放在黃正華住
    處附近之花盤底下後，再以上開門號告知黃正華藏放位置，
    而以上開方式將該包海洛因交付予黃正華。嗣後員警於98年
    2 月25日10時30分許，持搜索票前往孔莨尹位於高雄縣鳳山
    市○○街142 號9 樓住處實施搜索，並當場扣得如附表所示
    之物。
三、案經高雄市政府警察局前鎮分局移送臺灣高雄地方法院檢察
    署檢察官偵查起訴。
    理  由
甲、程序方面：
一、按被告之自白，非出於強暴、脅迫、利誘、詐欺、疲勞訊問
    、違法羈押或其他不正之方法，且與事實相符者，得為證據
    ，刑事訴訟法第156 條第1 項定有明文。查本案被告孔莨尹
    雖於本院審理時陳稱：伊之前於警詢及偵查中承認有轉讓海
    洛因給黃正華，是因為在警局製作筆錄時，承辦員警王振展
    說只給我兩條路走，一是販賣毒品，一是無償轉讓，我當時
    會怕，所以想說先承認無償轉讓，之後再跟黃正華對質就好
    了，至於在98年2 月26日偵查中我也說是轉讓毒品，是因為
    員警說要這這樣跟檢察官說才可以交保等語（見本院訴字卷
    第39至41頁），亦即，被告主張其在98年2 月26日警詢及同
    日檢察官訊問時，係受到員警之脅迫、利誘，始承認有轉讓
    海洛因給黃正華，該2 次自白並非出於任意性。然查，經原
    審傳訊證人即本件承辦員警王振展到庭，王振展已具結證稱
    ：被告所涉毒品危害防制條例案件是由我承辦，當時已對被
    告監聽半年以上，被告遭查獲後之警詢筆錄係由我製作，我
    一開始就問被告有無販賣毒品給黃正華，是因為我已透過監
    聽資料而掌握購毒者之身分，被告當時回答他有拿一點點毒
    品給黃正華施用，沒有對價關係，我就依照被告的回答記在
    筆錄上，且我會依照通訊監察所得資訊來詢問被告，並問他
    那段時間講的那句話是什麼意思，至於警詢筆錄第6 頁部分
    ，是根據我個人之偵查作為所獲得的情資，在未揭露本案具
    體證據方法下，以詢問被告之方法得來的，當時我在製作筆
    錄時，並未向被告表示只給他兩條路，一條是販賣，一條是
    轉讓，而且這也不是我的權限，我亦無要求被告於偵查中要
    向檢察官承認有轉讓毒品，以求交保及日後可以秘密證人身
    分做筆錄，秘密證人部分是被告自己主動提出說要擔任秘密
    證人以獲取減刑事由等語明確（見原審訴字卷第54頁至第57
    頁）。亦即，98年2 月6 日警詢筆錄第6 頁之內容，係被告
    在員警詢問下，經其理解、思考後，基於其自由意志而為陳
    述，此外，有關擔任秘密證人部分，亦係被告在員警未提及
    之情況下，由被告主動提出，此見該警詢筆錄最末頁即明（
    見警卷第10頁）；況且，倘如被告所稱證人王振展當時表示
    只給兩條路走，一是販賣毒品，一是無償轉讓，而被告於警
    詢時既承認轉讓毒品，則本件應將被告以涉嫌轉讓毒品罪名
    移送，而非以販賣毒品罪名移送才是，惟本件被告確係因涉
    嫌販賣海洛因而遭高雄市政府警察局前鎮分局移送由檢察官
    偵辦，警方並未因被告於警詢中承認轉讓海洛因，而以轉讓
    第一級毒品罪嫌移送，此有高雄市政府警察局前鎮分局解送
    人犯報告書1 份附卷可查（見98年度偵字第7200號卷〈下稱
    偵查卷(一)〉第1 頁至第3 頁），並經證人王振展證述上情明
    確（見原審訴字卷第56頁、第57頁），顯見被告上開說詞並
    不實在。再者，被告於偵查中是否能交保，與是否承認犯罪
    原無必然關係，而檢察官是否命被告交保，更非承辦員警得
    以干預或預測，故被告辯稱因配合員警指示以利交保等語，
    顯屬無稽。基於上開說明，本件被告於98年2 月26日警詢時
    及同日檢察官訊問時所為之陳述，確係出於其自由意志無誤
    ，被告辯稱其該2 次所為之陳述不具任意性云云，除係空泛
    為上開辯解，無法提供具體資料以供調查審酌外，依據上揭
    判斷結果，亦難信為實在。從而，被告於98年2 月6 日警詢
    及同日偵查中所為之交付海洛因予黃正華之供詞，確係基於
    其自由意識所為陳述，且就交付海洛因之行為亦與事實相符
    （理由詳後述），自得作為本案之證據。
二、次按被告以外之人，於審判外之言詞或書面陳述，除法律有
    規定者外，不得作為證據。刑事訴訟法第159 條第1 項定有
    明文。被告以外之人（包括證人、鑑定人、告訴人、被害人
    及共同被告等）於審判外之言詞或書面陳述，即所謂傳聞證
    據。由於傳聞證據有悖法院直接審理及言詞審理之精神，妨
    礙當事人之反對詰問權，影響程序正義之實現，除法律有規
    定者，原則上不具證據能力。本件證人黃正華於警詢時之證
    述，屬於被告以外之人，於審判外之言詞或書面陳述，被告
    及其辯護人爭執其證據能力，且查無上開例外得以之作為證
    據之各種情形，其所為之陳述應無證據能力。
三、另按訊問被告，應全程連續錄音；必要時，並應全程連續錄
    影。但有急迫情況且經記明筆錄者，不在此限。筆錄內所載
    之被告陳述與錄音或錄影之內容不符者，除有前項但書情形
    外，其不符之部分，不得作為證據，刑事訴訟法第100 條之
    1 第1 項、第2 項定有明文。又按刑事訴訟法第100 條之1
    、第100 條之2 準用第100 條之1 等規定，係刑事立法者針
    對法官、檢察官於訊問被告，司法警察官或司法警察於詢問
    犯罪嫌疑人時，為建立訊（詢）問筆錄之公信力，並擔保訊
    （詢）問之合法正當，及筆錄所載內容與其陳述相符之目的
    性考量，課以國家偵、審或調查機關附加錄音、錄影義務負
    擔之規定。是否錄影，得就其有無必要性作考量，全程同步
    錄音，則無裁量餘地；並於第100 條之1 第2 項（第100 條
    之2 準用之）規定筆錄所載之陳述與錄音或錄影之內容不符
    者，對該不符部分之筆錄，賦予證據使用禁止之法效，排除
    其證據能力。92年2 月6 日修正公布之刑事訴訟法，為使審
    判期日之訴訟程序能合法、妥適地進行，並使審判筆錄之記
    載有所憑據，杜絕爭議，增訂第44條之1 第1 項「審判期日
    應全程錄音，必要時，並得全程錄影」之規定；另於第196
    條之1 第1 項增訂司法警察官、司法警察於調查犯罪情形時
    ，得詢問證人，惟第2 項規定所逐一列明準用之有關條文，
    其中第100 條之1 及第100 條之2 並未在準用之列。本法對
    於證人於審判中為陳述，既增訂應予錄音或錄影，然於檢察
    官訊問證人，及於司法警察官、司法警察詢問證人時，則無
    必須錄音或錄影之明文，此應屬立法上之疏漏。是以，檢察
    官於訊問證人，或司法警察官、司法警察於詢問證人時，如
    仍予以錄音或錄影，自非法所懸禁。倘遇有筆錄與錄音、錄
    影之內容不相符者，宜解為類推適用刑事訴訟法第100 條之
    1 第2 項之規定，對該不符部分之筆錄，排除其證據能力（
    最高法院96年度台上字第4922號判決可資參照）。查本件證
    人黃正華於98年4 月1 日檢察官訊問時之筆錄雖記載：「我
    有施用海洛因，我曾於97年12月間向被告買過500 元的毒品
    ，但是他沒有給我收錢，因為他有欠我錢，所以他不好意思
    跟我收，‧‧被告就將毒品放在我鳳山住處大樓的花盆裡，
    我自己去拿來施用。」等語（見偵查卷(一)第12頁），然該次
    錄音光碟，經本院勘驗結果，內容如下：「
    15:06:23  檢察官：那你有向吳金龍買過毒品嗎？
    15:06:25  黃正華：有一次我是跟他講我啼藥，但是他拿一
                      種藥給我，但是我不知道那是什麼葯藥
                      好像是人家俗稱的那個青包。
    15:06:37  檢察官：問你有跟吳金龍購買過毒品嗎？
    15:06:42  黃正華：我就講那情形！講那情形‧‧
    15:06:45  檢察官：有沒有，你先講有沒有嘛，等一下再給
                      你解釋情形的機會，有沒有？
    15:06:49  黃正華：我有一次給他拿500 塊，但是他沒給我
                      拿錢，但是我不曉得，那是不是海洛因
                      。
    15:06:56  檢察官：你有曾經跟他買過500 塊？
    15:06:58  黃正華：但是他沒有給我拿錢，那是我的認知。
    15:07:02  檢察官：他沒給你收錢？
    15:07:03  黃正華：對。
    15:07:04  檢察官：為什麼沒給你收錢？
    15:07:05  黃正華：因為他‧‧他還‧‧有欠我錢嘛，後然
                      後。
    15:07:09  檢察官：那是用抵的？
    15:07:10  黃正華：不是用抵的，因為他算欠我錢，也不好
                      意思給我拿錢，這樣子。
    15:07:16  檢察官：因為他有欠你錢，所以不好意思跟你收？
    15:07:22  黃正華：對！他沒有跟我拿錢。」
    此有該勘驗筆錄在本院卷第74頁、第75頁足憑，因此證人黃
    正華於98年4 月1 日之偵查筆錄與勘驗錄音光碟譯文不符部
    分，依刑事訴訟法第100 條之1 第2 項規定，不得作為證據
    ，則證人黃文華於該次偵查中之證述，自應以本院之勘驗譯
    文為準。
四、卷附高雄市政府警察局前鎮分局搜索扣押筆錄、扣押物品目
    錄表（受執行人：吳金龍），高雄市政府警察局前鎮分局搜
    索扣押筆錄、扣押物品目錄表（受執行人：黃正華），此類
    文書係被告以外之人於審判外所做之書面陳述，屬於傳聞證
    據。惟其本質上屬公務員本於職權所為，其正確性及可信性
    頗高，如有錯誤亦可請求更正，應屬159 條之4 第1 款由公
    務員職務上所製作之紀錄或證明文書，具有證據能力。
五、卷附濫用藥物尿液檢體監管紀錄表、高雄市立凱旋醫院濫用
    藥物尿液檢驗報告，此類文書，係被告以外之人於審判外之
    書面陳述，依刑事訴訟法第159 條第1 項之規定，屬於傳聞
    證據，惟於立法理由明確說明，該條所謂「除法律有規定者
    外，尚包括同法第159 條之1 至159 條之5 及第206 條等規
    定。本件鑑定係經檢察官囑託機關所為之鑑定，所鑑定之結
    果，鑑定人依刑事訴訟法第206 條所出具之鑑定報告，係刑
    事訴訟法第159 條第1 項所指例外規定，有證據能力。且被
    告對於該鑑定報告亦表示同意為證據，則依據刑事訴訟法第
    159 條之5 第1 項規定，自得為證據。
六、又按被告以外之人於審判外之陳述，雖不符合刑事訴訟法第
    159 條之1 至第159 條之4 之規定，但經當事人於審判程序
    同意作為證據，法院審酌該言詞陳述或書面陳述作成時之情
    況，認為適當者，亦得為證據。當事人、代理人或辯護人於
    法院調查證據時，知有第159 條第1 項不得為證據之情形，
    而未於言詞辯論終結前聲明異議者，視為有前項之同意，刑
    事訴訟法第159 條之5 定有明文。查本判決下列所引用除上
    開證據外之各該被告以外之人於審判外之陳述，雖均屬傳聞
    證據，惟均經檢察官、被告及辯護人於法院準備程序及審判
    期日中表示無意見，而不予爭執，且迄至言詞辯論終結前亦
    未再聲明異議，本院審酌此等證據資料製作時之情況，尚無
    違法不當及證明力明顯過低之瑕疵，亦認為以之作為證據應
    屬適當，故揆諸前開規定，應認前揭證據資料均例外有證據
    能力。
貳、實體方面：
一、訊據上訴人即被告孔莨尹對於其有積欠黃正華款項，而黃正
    華於97年12月29日某時以0000000000號電話撥打其所有之00
    00000000號電話要求給予海洛因，故其在上揭時、地以上開
    事實欄所載之方式交付1 包物品予黃正華收受，以及員警於
    98年2 月25日前往其上址住處執行搜索，並扣得如附表所示
    之物等情供承不諱，惟矢口否認有何轉讓或販賣海洛因之犯
    行，並辯稱：伊與黃正華是朋友，因伊之前有欠黃正華錢，
    因為黃正華打電話說他毒癮發作，人很難過，叫伊拿毒品給
    他，因為伊沒有毒品，伊就去診所買「青包」，就是用來止
    住毒癮發作時難過的藥品，當天伊給黃正華的就是「青包」
    ，並非海洛因，且自97年12月29日之通訊監察譯文內容可知
    ，伊當時並未拿到錢，如果伊有販賣毒品給黃正華，怎麼會
    沒向他拿錢等語。而辯護人則略以：證人黃正華並未明確指
    述係於97年12月間之何日向被告購買海洛因，且依黃正華於
    偵查中所述被告於97年12月間曾在上揭地點交付毒品，然被
    告並未向其收錢，再依97年12月29日通訊監察譯文內容觀之
    ，被告與黃正華之談話內容均未提及毒品種類及金錢，可見
    被告並未販賣海洛因予黃正華，且黃正華於原審審理時亦到
    庭證述被告當時給他之物品係俗稱之「青包」，並非海洛因
    等語為被告辯護。
二、經查：
  (一)原審辯護人主張證人黃正華並未明確指述係於97年12月間之
    何日向被告購買海洛因，藉此作為被告未販賣海洛因予黃正
    華之有利事項。然縱使證人黃正華未能明確指出係在97年12
    月幾日向被告取得海洛因，惟此乃因人之記憶會隨時間經過
    而逐漸淡忘所致，並不足為奇，且其於98年4 月1 日偵查中
    已能明確界定被告於上揭地點交付海洛因之時間係在97年12
    月間（見偵查卷(一)第12頁），又被告使用之上開行動電話門
    號經員警施以通訊監察長達半年以上，此有原審法院核發之
    通訊監察書數份附卷可稽（見98年度警聲搜字第435 號卷〈
    下稱偵查卷(二)〉第37頁至第56頁），而經原審將員警實施通
    訊監察所得內容製成之通訊監察譯文表逐一比對後，發現證
    人於該次檢察官訊問時所稱於97年12月間，在上開地點以上
    述方式交付海洛因之正確日期，只有97年12月29日一次，此
    有上開譯文表可查（見外放之通訊監察譯文表第6 頁至第27
    頁），可認黃正華前開所指交付海洛因之日期應為97年12月
    29日無誤。從而，本院認定被告於上開地點是否有轉讓或販
    賣海洛因予黃正華之犯行，其犯罪時間已足資特定在97年12
    月29日當天，且本件審判範圍亦僅及於此，乃屬當然，先予
    敘明。
  (二)被告有積欠證人黃正華款項未清償，而黃正華於97年12月29
    日某時，以其上開電話撥打被告之上開電話，要求被告給予
    第一級毒品海洛因，被告即於同日20時許前往黃正華上址住
    處，因黃正華外出，故被告以電話與黃正華聯絡，黃正華即
    指示被告將欲交付之物品放置在守衛室，惟因被告手邊無物
    件可包裝該物品，故被告將該物品藏放在黃正華住處附近之
    花盤底下後，再以電話告知黃正華該物品之藏放位置，當天
    黃正華亦確實取得該包物品，以及員警於98年2 月25日前往
    被告上址住處執行搜索，並扣得如附表所示物品等事實，業
    據被告始終坦認不諱，其中有關欠款部分，核與證人黃正華
    於警詢及98年4 月1 日檢察官訊問時所證述：被告有欠我錢
    ，欠我2 萬多元等語相符（見警卷第18頁、偵查卷(一)第12頁
    ），並有高雄市政府警察局前鎮分局搜索扣押筆錄、扣押物
    品目錄表各1 份、扣案物品照片2 張、行動電話門號000000
    0000號之通聯調閱單1 紙附卷可證（見警卷第28頁至第31頁
    、第33頁；偵查卷(二)第59頁），參以被告使用之0000000000
    號行動電話與黃正華使用之0000000000號行動電話確於97年
    12月29日20時23分許、同日20時41分許、同日20時54分許及
    同日22時28分許有通話情形，而二人通話內容分別為：
    「黃正華：你放守衛室。
      孔莨尹：沒物件可包‧‧
      黃正華：我在五甲丈母這‧‧‧ 等一下聯絡。」
    「孔莨尹：我放在你樓下那。
      黃正華：守衛室。
      孔莨尹：沒，你回去，我再跟你說。 」
    「黃正華：喂。
      孔莨尹：我跟你說，我每天在那，等你那。
      黃正華：是。
      孔莨尹：旁邊不是有一個火爐？
      黃正華：是。
      孔莨尹：火爐底下那有一個白色花盤？
      黃正華：是。
      孔莨尹：花盤那有用一個半塊磚塊壓著。
      黃正華：是。
      孔莨尹：你把磚塊拿起來就看到了。
      黃正華：好，我還沒回去，你今天有過去用阿？
      孔莨尹：阿？
      黃正華：你今有過希落？
      孔莨尹：是。
      黃正華：自己卡希落耶？
      孔莨尹：好。」
    「孔莨尹：喂。
      黃正華：有啦，謝謝。
      孔莨尹：好。」
    ，此有原審法院97年度聲監續字第2708號通訊監察書1 份及
    上開通訊監察譯文在卷可證（見偵查卷(二)第51頁、第52頁；
    外放之通訊監察譯文表第22頁、第23頁），故被告於上揭時
    、地確係以上開方式將該包物品交付予黃正華無誤，應堪認
    定。
  (三)本件被告於上揭時、地交付予黃正華之物品，確係第一級毒
    品海洛因：
  1.證人黃正華於98年4 月1 日檢察官訊問時結證稱：「（那你
    有向吳金龍買過毒品嗎？）有一次我是跟他講我啼葯，但是
    他拿一種藥給我，但是我不知道那是什麼藥，好像是人家俗
    稱的那個青包。」、「（你有跟吳金龍購買過毒品嗎？）我
    就講那情形！講那情形‧」、「我有一次給他拿500 塊，但
    是他沒給我拿錢，但是我不曉得，那是不是海洛因。」、「
    （你有曾經跟他買過500 塊？）但是他沒有給我拿錢，那是
    我的認知。」、「（為什麼沒給你收錢？）因為他‧‧他還
    ‧‧有欠我錢嘛，後然後。」、「（那是用抵的？）不是用
    抵的，因為他算欠我錢，也不好意思給我拿錢，這樣子。」
    等語」（見本院卷第74頁背面、第75頁）。嗣證人黃正華雖
    於原審99年6 月29日審理時結證稱：（提示97年12月29日20
    時54分許之通訊監察譯文）當時我是問被告有無海洛因，結
    果他是拿1 包藥丸給我，裡面有藥丸、膠囊，而藥丸為何要
    藏得那麼好，是因為我本來是要向被告要海洛因，但他給我
    藥丸，我在98年4 月1 日偵查中有一直跟檢察官重申好幾次
    被告是拿藥丸給我，但檢察官筆錄還是記載毒品等語（見原
    審訴字卷第58頁、第59頁），而推翻先前所為該物品係海洛
    因之證詞。且黃正華於原審另證述：被告當天給我的藥丸我
    有拿來吃，我吃的時候不知道那是什麼藥丸，也沒有向被告
    確認那是什麼東西，因為我相信被告不會害我，我是吃完之
    後去問人家，人家說這是俗稱的「青包」，被告之前未曾拿
    過這種藥丸給我，我也只聽別人說過，但沒見過「青包」長
    怎樣等語（見原審訴字卷第60頁、第61頁）。然依一般正常
    成年人具備之基本常識而言，於服用藥物之前，理應會對藥
    物之功效、服用後可能產生之副作用、應於何種情形下服用
    該藥物及劑量多少有基本瞭解後，始會安心服用該藥物，以
    免發生身體不適，甚至危及性命之狀況，而黃正華係民國40
    年生，早已成年，且其言行舉止與一般正常成年人無異，自
    應具有上開基本常識，然其對於來歷不明、效用不詳之藥物
    ，在未加瞭解或詢問他人之情形下，竟能毫不在意其生命、
    身體安全即如此輕率地服用，顯有違常理。再者，依黃正華
    於原審所為之證詞，其原先既是向被告要求交付海洛因，但
    其經由前述方式最後拿到的並非毒品海洛因，而是不明藥丸
    ，佐以黃正華於本案一再多次頻繁與被告聯繫，衡情，黃正
    華理當覺得莫名其妙、不知所以然，於此情形下，黃正華應
    會有向被告質疑此事或提出抱怨，甚且可直接撥打電話詢問
    ，並企圖瞭解被告是否因為一時疏忽弄錯而交付不明藥丸之
    反應才是，然觀諸上開97年12月29日22時28分許之通訊監察
    譯文，黃正華於取得該物品後撥打電話予被告，告知其已順
    利取得被告放置於上開隱密處所之物品，然黃正華於該通電
    話中並未對其係收到不明藥丸而非海洛因一事提出疑問，而
    於翌日即97年12月30日黃正華與被告通話時，亦未見其對於
    被告昨晚將非海洛因之不明藥物放置在該處之不尋常舉動表
    示任何意見（見外放之通訊監察譯文表第24頁、第25頁），
    亦難認為合於情理。雖檢察官於98年4 月1 日訊問證人黃正
    華之筆錄，經本院勘驗結果，內容如下：「
    15:06:23  檢察官：那你有向吳金龍買過毒品嗎？
    15:06:25  黃正華：有一次我是跟他講我啼藥，但是他拿一
                      種藥給我，但是我不知道那是什麼藥，
                      好像是人家俗稱的那個青包。
    15:06:37  檢察官：問你有跟吳金龍購買過毒品嗎？
    15:06:42  黃正華：我就講那情形！講那情形‧‧
    15:06:45  檢察官：有沒有，你先講有沒有嘛，等一下再給
                      你解釋情形的機會，有沒有？
    15:06:49  黃正華：我有一次給他拿500 塊，但是他沒給我
                      拿錢，但是我不曉得，那是不是海洛因
                      。
    15:06:56  檢察官：你有曾經跟他買過500 塊？
    15:06:58  黃正華：但是他沒有給我拿錢，那是我的認知。
    15:07:02  檢察官：他沒給你收錢？
    15:07:03  黃正華：對。
    15:07:04  檢察官：為什麼沒給你收錢？
    15:07:05  黃正華：因為他‧‧他還‧‧有欠我錢嘛，後然
                      後。
    15:07:09  檢察官：那是用抵的？
    15:07:10  黃正華：不是用抵的，因為他算欠我錢，也不好
                      意思給我拿錢，這樣子。
    15:07:16  檢察官：因為他有欠你錢，所以不好意思跟你收？
    15:07:22  黃正華：對！他沒有跟我拿錢。」
    此有該勘驗筆錄在本院卷第74頁、第75頁足憑，因此證人黃
    正華於98年4 月1 日之偵查筆錄所載，確實與錄音光碟譯文
    內容有部分不符，該不符部分則無證據能力，已詳前所述，
    但從上開錄音光碟譯文得知，可確定的是證人黃正華雖證述
    當時要交付500 元給被告，但被告不收，然97年12月29日該
    次，被告將物品拿至黃正華住處時，黃正華並不在家，2 人
    並未碰面，可見證人黃正華上開所述，是否確實為97年12月
    29日該次之情形，亦非無疑。因此不得以此錄音光碟譯文內
    容來認定被告於97年12月29日交付給黃正華者一定是「青包
    」而非「海洛因」。
  2.參以被告於警詢及98年2 月26日檢察官訊問時已坦承其在上
    揭時、地有交付海洛因予黃正華之事實（見警卷第8 頁；偵
    查卷(一)第5 頁、第6 頁），雖被告於原審及本院中主張其當
    時之供述不具任意性，惟被告此部分辯解為本院所不採，理
    由已如前述。佐以被告前已有多項毒品前科，於98年2 月26
    日當天並非第一次因毒品案件接受員警詢問，其明知以被告
    身分在警局所述內容與其將來是否會因此遭受司法機關訴追
    、處罰有重大關係，倘若被告確實未曾交付海洛因予黃正華
    ，其於警詢時理當極力撇清，以免遭受刑罰才是，豈有先故
    意陷己於罪，期待日後再透過對質以澄清自己並無犯罪之理
    ？被告此舉明顯悖於常情，何況被告於98年9 月29日偵查中
    證稱：警察拿我的監聽譯文的內容問我，我是拿「紅包」給
    黃正華，「紅包」是我在藥局拿的，是有藥癮時吃了會和緩
    的等語（見偵查卷(一)第22頁），後於原審99年3 月1 日準備
    程序時供稱：我沒有拿海洛因給黃正華，我是拿幸生醫院開
    的「青包」給他等語（見原審訴字卷第32頁），被告先後所
    述交給黃正華之物品，究竟是海洛因？紅包？青包？所述不
    一，果真被告不是拿海洛因給黃正華，而是「青包」，為何
    又說是「紅包」，且取得來源先後所述亦不符，一說是「藥
    局」，另一說詞為「幸生醫院」，足見被告係臨訟杜撰，以
    致所述相互矛盾，且證人黃正華於另案98年2 月25日偵查中
    亦明確證述向被告拿海洛因無誤（見98年度毒偵字第1367號
    卷第2 頁），被告事後否認有交付海洛因之辯解，不足採信
    。從而，本件被告確實曾將海洛因交付予黃正華之事實已可
    認定。至證人黃正華事後於原審作證時所為有利於被告之證
    詞，則係囿於人情而為迴護被告之舉，無從作為有利被告之
    認定。
  3.證人黃正華於98年2 月25日為警查獲後，經警採尿送驗結果
    ，呈嗎啡陽性反應，亦有濫用藥物尿液檢體監管記錄表及高
    雄市立凱旋醫院濫用藥物尿液檢驗報告各1 份在本院卷第42
    頁、第43頁足憑，可見證人黃正華確實有持續施用第一級毒
    品海洛因，其對於海洛因應有相當之認識，不可能無法分辨
    是否為海洛因，如被告所交付之物品並非海洛因，其理應知
    悉，依理不可能加以施用，故被告於該次所交付者應係海洛
    因，應可認定。
  (四)又被告於上揭時、地交付第一級毒品海洛因予黃正華，其間
    並無對價關係存在，核屬單純轉讓，並非買賣關係：
  1.被告於警詢及98年2 月26日偵查中坦承有於上揭時、地交付
    海洛因予黃正華，惟辯稱：我未曾向黃正華收取任何金錢，
    亦未將海洛因之價格自我積欠黃正華之款項中扣抵等語。且
    證人黃正華於偵查中結證稱：我曾於97年12月間向被告「購
    買」過500 元的毒品，但他沒跟我收錢，因為他欠我錢，我
    是撥行動電話給被告向他拿毒品，被告就將毒品放在我鳳山
    住處大樓的花盆裡，我自己去拿來施用、98年1 月我有打給
    被告「買」毒品、我是97年12月間開始在被告住處樓下跟他
    「買」海洛因，因他欠我2 萬多元，我就跟他拿毒品等語（
    見偵查卷(一)第12頁、第13頁；98年度毒偵字第1367號卷第2
    頁），依證人黃正華上開證詞，其自警詢時起以至歷次在偵
    查中作證時，有關其與被告間之毒品往來部分，證人雖始終
    係使用「購買」、「買」等詞彙，但被告並未向黃正華收取
    價金，亦未從欠款中扣底，換言之，黃正華雖有向被告購買
    毒品之意思，但其取得毒品時，被告並未向其收取價金，亦
    未表示將從欠款中扣抵等情，已據證人黃正華於偵查中證述
    明確。
  2.又依上開通訊監察譯文內容觀之，被告與黃正華之談話內容
    從未提及毒品種類及金錢，辯護人並以此情為被告辯護。雖
    因販賣毒品行為罪責極重，此情為買賣雙方所知悉，雙方為
    避免遭司法機關查緝，於電話中甚少明目張膽地談論雙方交
    易毒品之種類及價格，而大多會使用暗語或以隱諱方式交談
    ，但如為毒品之買賣，尤其是第一級毒品海洛因，因價值昂
    貴，購毒者事先如未說明毒品數量或金額，又將如何交易？
    販毒者如何準備？何況本件被告將海洛因拿至黃正華住處時
    ，並未碰到黃正華，可見被告純粹係基於友人之立場，且積
    欠其借款未還，無償轉讓少量之海洛因給黃正華解解藥癮，
    是以，本案被告與黃正華於上開通話內容並未提到毒品種類
    及金錢，亦無其他佐證足證該二人間有海洛因買賣交易之事
    實存在，可見被告確實係將海洛因無償轉讓予黃正華而未收
    取任何代價，該二人間交付毒品之行為，並非買賣關係，而
    係無償轉讓，應堪認定。
  (五)綜上所述，足見被告上開所辯係交付「青包」給黃正華等語
    ，顯係推諉卸責之詞，不足採信。被告於上揭時、地轉讓第
    一級毒品海洛因予黃正華之犯行，堪以認定。
三、按海洛因係毒品危害防制條例第2 條第2 項第1 款所定之第
    一級毒品，被告孔莨尹無償轉讓少許之海洛因給黃正華施用
    ，核被告所為，係犯毒品危害防制條例第8 條第1 項之販賣
    第一級毒品罪。被告轉讓前持有海洛因之低度行為，為轉讓
    之高度行為所吸收，不另論罪。又被告有上開事實欄所載之
    前科及執行紀錄，有臺灣高等法院被告前案紀錄表1 份附卷
    可稽，其受有期徒刑之執行完畢後，5 年以內故意再犯本件
    有期徒刑以上之罪，為累犯，應依刑法第47條第1 項規定，
    加重其刑。
四、原判決以被告孔莨尹罪證明確，因予論罪科刑，固非無見：
    惟查：被告交付第一級毒品海洛因之行為，並無對價關係，
    純粹係無償轉讓，應成立毒品危害防制條例第8 條第1 項之
    轉讓第一級毒品罪，理由已詳如前所述，原判決認被告所為
    係犯98年5 月20日修正前之毒品危害防制條例第4 條第1 項
    之販賣第一級毒品罪，尚有未恰。被告上訴意旨，猶執前詞
    ，否認犯罪，指摘原判決不當，雖無理由，然原判決既有上
    開可議之處，自屬無可維持，應由本院將原判決予以撤銷改
    判。爰審酌被告前已有多項毒品前科，出獄後仍值青盛之年
    ，猶不思努力進取，謀求正當職業以賺取生活所需，明知海
    洛因對於人體有莫大之戕害，為圖一己之私利，竟漠視毒品
    之危害性，而為上開販賣毒品行為，嚴重危害國民身心健康
    及社會風氣，進而敗壞社會治安，實無足取，復審酌被告犯
    罪之手段、國中畢業之教育程度、經濟生活狀況、素行不佳
    ，以及其犯後猶飾詞否認犯行，未見悔意，另考量被告販賣
    毒品之數量、所得利益金額甚微等一切具體情狀，量處有期
    徒刑1 年6 月。扣案如附表編號1 所示之物，係供被告作為
    轉讓毒品之聯絡工具，為供被告犯罪所用之物，且為被告所
    有，業據被告供承明確，亦應依毒品危害防制條例第19條第
    1 項規定，予以沒收。至於附表編號2 、3 所示之物，因無
    證據證明與被告所為販賣第一級毒品犯行有何關連，經審核
    後，不予宣告沒收。另附表編號4 所示之海洛因2 包（毛重
    共計0.7 公克），雖屬查獲之第一級毒品，然被告供稱該2
    包海洛因係供其施用，與其所犯上開販賣第一級毒品犯行全
    然無關，且被告為警查獲前，因另有施用第一級毒品海洛因
    之犯行，而經本院裁定送觀察、勒戒，嗣因無繼續施用傾向
    ，故於99年7 月16日出所，經檢察官以99年度毒偵字第2079
    號為不起訴處分確定，此有被告前案紀錄表及上開不起訴處
    分書各1 份可查，是該2 包海洛因應由檢察官以另案向本院
    聲請宣告沒收銷燬，而非於本案宣告沒收銷燬，併此說明。
據上論斷，應依刑事訴訟法第369 條第1 項前段條、第364 條、
第299 條第1 項前段，毒品危害防制條例第8 條第1 項、第19條
第1 項，刑法第2 條第1 項前段、第11條、第47條第1 項，判決
如主文。
本案經檢察官劉宗慶到庭執行職務。
中    華    民    國    99    年    11    月    26    日
                  刑事第二庭    審判長法  官  林正雄
                                      法  官  簡志瑩
                                      法  官  黃壽燕
以上正本證明與原本無異。
如不服本判決應於收受本判決後10日內向本院提出上訴書狀，其
未敘述上訴理由者，並得於提起上訴後10日內向本院補提理由書
狀（均須按他造當事人之人數附繕本）「切勿逕送上級法院」。
中    華    民    國    99    年    11    月    26    日
                                      書記官  戴志穎
附錄本判決論罪科刑法條：
毒品危害防制條例第8條
轉讓第一級毒品者，處1 年以上7 年以下有期徒刑，得併科新臺
幣1 百萬元以下罰金。
轉讓第二級毒品者，處6 月以上5 年以下有期徒刑，得併科新臺
幣70萬元以下罰金。
轉讓第三級毒品者，處3 年以下有期徒刑，得併科新臺幣30萬元
以下罰金。
轉讓第四級毒品者，處1 年以下有期徒刑，得併科新臺幣10萬元
以下罰金。
前四項之未遂犯罰之。
轉讓毒品達一定數量者，加重其刑至二分之一，其標準由行政院
定之。
附表：
┌──┬─────────┬───────┬──────┐
│編號│   扣案物品名稱   │    數量      │    備註    │
├──┼─────────┼───────┼──────┤
│ 1  │Sony Ericsson 廠牌│1 支（搭配門號│係供被告聯繫│
│    │行動電話（序號：35│0000000000號）│轉讓毒品事宜│
│    │0000000000000）   │              │所使用      │
├──┼─────────┼───────┼──────┤
│ 2  │MOTOROLA廠牌行動電│1 支（搭配門號│經審核後，因│
│    │話（序號：00000000│0000000000號）│與本案無關，│
│    │0000000）         │              │不予宣告沒收│
├──┼─────────┼───────┼──────┤
│ 3  │針筒              │1 支          │同上        │
├──┼─────────┼───────┼──────┤
│ 4  │海洛因            │2 包（毛重共計│經審核後，因│
│    │                  │0.7公克）     │與本案無關，│
│    │                  │              │應由檢察官另│
│    │                  │              │案向本院聲請│
│    │                  │              │宣告沒收銷燬│
└──┴─────────┴───────┴──────┘

司法院資訊處製作；財團法人民間司法改革基金會備份。
